臺灣屏東地方法院刑事判決　　　　　　　　　　　　　　九十三年度訴緝字第八號
　　公　訴　人　臺灣屏東地方法院檢察署檢察官
　　被　　　告　甲○○
　　選任辯護人　邱佩芳
　　選任辯護人　賴玉山
右被告因走私案件，經檢察官提起公訴（八十九年度偵字第一七二九號、八十九年度
偵字第二三一五號、八十九年度偵字第三八九二號），本院判決如左：
    主  文
甲○○共同私運管制物品進口逾公告數額，處有期徒刑壹年，扣案如附表所示之物均
沒收；又共同違反不得使大陸地區人民非法進入臺灣地區之規定，處有期徒刑肆月。
應執行有期徒刑壹年貳月，緩刑肆年，扣案如附表所示之物均沒收。
    事  實
一、甲○○與蔡坤緯、洪見益、蔡一郎均係「勝鴻號」漁船（編號ＣＴ四─○○一二
    五○號）之船員，伍生興則係該船之船長（蔡坤緯、洪見益、蔡一郎、伍生興等
    四人均經本院判決確定），其等五人均明知中華民國船舶非經主管機關許可，不
    得航行至大陸地區，且大陸地區人民非經我政府主管機關許可，不得進入臺灣地
    區，竟因人手不夠，乃共同基於違反台灣與大陸人民關係條例之犯意聯絡，由伍
    生興駕駛「勝鴻號」漁船，未經主管機關許可，先於民國八十九年二月二十日下
    午二時三十分自澎湖縣馬公港報關出海，於同年月二十四日，航行至大陸地區福
    建省平潭縣松夏港，接運大陸籍漁工黃國華、黃文坤二人（其二人業經檢察官不
    起訴處分確定）上船工作。嗣於同年三月六日晚間十二時許，駛至在澎湖縣貓嶼
    西向二十海浬外海處，遇某不明商船，因該商船上某姓名年籍不詳之成年人士託
    其將完稅價格達新臺幣（下同）五百二十六萬四千一百零九元，並係經行政院公
    告管制進口物品之大衛杜夫牌、ＭｉｌｄＳｅｖｅｎ牌、七星牌未稅洋菸共計三
    十三萬八千五百四十包（詳如附表所示），將前開香菸搬運、藏放在漁船貨艙內
    及後甲板上，並約定於同年三月九日凌晨二時許，將前開未稅洋煙運至高雄林邊
    外海二海浬處，交予在該處接應之人。伍生興、蔡坤緯、洪見益、甲○○、蔡一
    郎（蔡一郎走私部分由臺灣新竹地方法院併案審理）等人應允之，進而基於共同
    私運管制物品進口之犯意聯絡，伍生興遂與該商船上某姓名年籍不詳之成年人士
    指揮蔡坤緯、洪見益、甲○○、蔡一郎與大陸人士黃國華、黃文坤將前開未稅洋
    菸由該商船搬運至「勝鴻號」漁船上，隨即駕駛前開漁船返航私運進口至國境內
    ，嗣於同年月八日下午九時四十七分許，在屏東縣車程外海九海浬處為行政院海
    岸巡防署海洋巡防總局第五海巡隊當場查獲，並扣得未稅大衛杜夫牌、Ｍｉｌｄ
    Ｓｅｖｅｎ牌、七星牌未稅洋菸共計三十三萬八千五百四十包（詳如附表所示）
    。
二、案經行政院海岸巡防署海洋巡防總局第五海巡隊報請臺灣屏東地方法院檢察署檢
    察官偵查起訴。
    理  由
一、訊據被告甲○○固坦承於右開時地未經主管機關許可，駕駛前開漁船至大陸地區
    搭載大陸籍漁工黃國華、黃文坤二人，及走私如附表所示洋煙之事實，然矢口否
    認有未經許可進入大陸地區之犯行，辯稱：接運大陸漁工是船長決定的，伊不知
    情云云。惟查：
（一）被告及共同被告伍生興、蔡坤緯、洪見益、蔡一郎如何於上開時地與另一艘船
      接駁，並自該船上搬運前開未稅洋菸之事實，業據證人即大陸漁工黃國華、黃
      文坤於警訊及偵查中供承明確，證人即大陸漁工證稱：伊問船長為何作違法的
事，船長說他也是賺一些工錢，叫伊幫忙一下，船長負責開船，伊等六個船員
      就把這些菸搬到船艙內等語（見警卷第十三頁），證人即大陸漁工黃文坤亦證
      稱：伊只知道在八十九年三月六日二十一時許接駁，伊與黃國華及同案被查獲
      之五名臺灣人共同搬運堆放該未稅洋菸，要裝貨的晚上的當天晚上，船長有告
      訴伊要裝乾貨，並於晚餐時以無線電和對方聯絡等語（見警卷第十五頁、偵查
      卷第十九頁反面），再參以共同被告蔡一郎於偵查中亦供稱：香菸是由船長點
      收等語（見偵查卷十九頁），共同被告伍生興於偵查中供認本件載運未稅洋菸
      之酬金分紅方式等語（見偵查卷第十八頁）。又被告等人接駁扣案香菸之地點
      即澎湖貓嶼西方二十海浬外海處，而經查獲之地點乃屏東縣車程外九海浬（即
      係位我國境內），已據共同被告伍生興所供認無訛。足認被告此部分之自白與
      事實相符，應堪採信。
（二）被告甲○○與共同被告伍生興、蔡坤緯、洪見益、蔡一郎於上開時地駕駛前開
      漁船，航行至大陸地區，及接運大陸漁工黃國華、黃文坤二人進入臺灣地區之
      事實，業據同案被告伍生興、蔡坤緯、洪見益於警訊及偵審中坦承不諱（見警
      卷第二頁、第五頁、第八頁反面，偵查卷第十二頁反面，本院九十年五月三十
      一日審判筆錄），核與證人黃國華、黃文坤於警偵訊中供稱：二十四日中午十
      二時許從福建省平潭縣松夏港登上勝鴻號漁船後，就住船上等情相符合（見警
      卷第十四頁、第十六頁）。且本件被告等人於八十九年二月二十日從澎湖縣馬
      公港出海後，未從事漁撈作業，直接將傳駛至大陸地區等情，業據被告供承在
      卷（見本院卷第三六頁）。以常理衡之，出海捕漁作業所需人力，均已事先規
      劃妥當，亦與出航前所須準備之漁具種類及數量息息相關，豈有未備妥適當人
      力即出海捕魚之理？故被告辯稱不知道要到大陸地區接運漁工云云，顯係卸責
      之詞，不足採信。
（三）此外，復有照片六張附卷及扣案未稅洋煙共計三十三萬八千五百四十包可資佐
      證。而前開扣案未稅洋菸之完稅價格經計算之結果，為五百二十六萬四千一百
      零九元，有財政部高雄關稅局八十九年七月十一日緝案處理組處理課處理二股
      之回覆傳真一紙附卷可稽（見八十九年度偵字第一七二九號卷第二○一頁）。
      綜前所述，本件事證已臻明確，被告犯行堪以認定
二、按不得使大陸地區人民非法進入臺灣地區；中華民國船舶，非經主管機關許可，
    不得航行至大陸地區，臺灣地區與大陸地區人民關係條例第十五條第一款、第二
    十八條第一項分別定有明文，違反者各依同條例第七十九條第一項、第八十條第
    一項之規定處罰。又查扣之上開未稅洋菸，查獲時完稅價格既為五百二十六萬四
    千一百零九元，顯屬於懲治走私條例公告管制物品項目及其數額丙項之管制進口
    物品，且係未稅洋菸。被告甲○○未經許可駕漁船航行至大陸地區接運大陸漁工
    ，並使大陸漁工進入臺灣地區，且私運價值超過十萬元之洋菸進入臺灣地區，核
    其所為，均係犯臺灣地區與大陸地區人民關係條例第七十九條第一項之非法使大
    陸地區人民進入臺灣地區罪、第八十條第一項前段之船舶禁航大陸地區罪及懲治
    走私條例第二條第一項之私運管制物品進口逾公告數額罪（起訴書誤載被告係違
    反臺灣地區與大陸地區人民關係條例第二十八條之一第一項之規定，業經蒞庭檢
    察官更正）。被告甲○○與共同被告伍生興、蔡坤緯、洪見益、蔡一郎所犯臺灣
    地區與大陸地區人民關係條例第七十九條第一項之非法使大陸地區人民進入臺灣
    地區罪、第八十條第一項前段之船舶禁航大陸地區罪間均有犯意之聯絡及行為之
    分擔，均為共同正犯。又被告伍生興、蔡坤緯、洪見益、同案被告蔡一郎、甲○
    ○、大陸人士黃國華、黃文坤等七人與前開商船上某姓名年籍不詳之成年人士就
    懲治走私條例第二條第一項之私運管制物品進口逾公告數額罪，有犯意之聯絡及
    行為之分擔，為共同正犯。雖臺灣地區與大陸地區人民關係條例第八十條第一項
    之規定，係以船長、船舶所有人為處罰對象，被告甲○○固係船員，因被告甲○
    ○與共同被告伍生興共同實施違反規定航行漁船至大陸地區，應依刑法第三十一
    條第一項規定，被告甲○○仍以共犯論。又被告甲○○所犯臺灣地區與大陸地區
    人民關係條例第七十九條第一項及第八十條第一項二罪間，有方法結果之牽連關
    係，為牽連犯，應從一重之非法使大陸地區人民進入臺灣地區罪處斷。又被告甲
    ○○所犯非法使大陸地區人民進入臺灣地區罪及私運管制物品進口逾公告數額罪
    間，犯意各別，犯罪構成要件互異，應分論並罰。被告甲○○行為後，懲治走私
    條例已於九十一年六月二十六日修正公布，第二條第一項之罪關於罰金刑之法定
    刑度已予加重，比較新舊法，自以舊法有利於被告，應適用修正前懲治走私條例
    第二條第一項處斷。再按行政院依懲治走私條例第二條第二項指定管制物品及其
    數額之公告，其內容之變更，屬行政上適應當時情形所為事實上之變更，並非刑
    罰法律有所變更，無論公告內容如何變更，其效力皆僅及於以後之行為，殊無溯
    及既往而使公告以前之走私行為受何影響之理由，自無刑法第二條第一項之適用
    （最高法院九十二年度台上字第二五六號判決參照）。是行政院依懲治走私條例
    第二條第四項公告之「管制物品項目及其數額」，雖於九十年十一月二十九日修
    正公告，自九十一年一月一日起將原丙項第一款，洋煙、洋酒、捲煙紙予以刪除
    。然其內容之變更，揆諸上開說明，係屬事實之變更，並非處罰規定之變更，自
    無犯罪後法律廢止其刑罰及比較新舊法之問題。又菸酒管理法於九十一年一月一
    日始生效實施，而菸酒管理法並非懲治走私條例之特別法或後法，被告行為既在
    該法實施之前，亦無該法之適用（最高法院九十一年度台上字第三六六二號判決
    、第一一九二號，九十二年度台上字第一一七二號、第六七九七號判決參照），
    附此敘明。爰審酌被告甲○○素行良好，有臺灣高等法院被告全國前案紀錄表可
    按，私運洋菸數量雖多，但僅私運一次且未上岸即被查獲，尚未造成國內經濟秩
    序之重大危害，況其僅係船員，並非犯罪之主謀，及被告等犯罪之動機、目的、
    手段，犯罪後態度等一切情狀，量處如主文所示之刑，並定其應執行之刑。扣案
    如附表所示之未稅洋煙共計三十三萬八千五百四十包，係共犯之一即商船上姓名
    年籍不詳之成年人士所有，且為被告等犯罪所用之物，爰依刑法第三十八條第一
    項第二款之規定予以宣告沒收。末查被告甲○○前未曾受有期徒刑以上刑之宣告
    ，此有臺灣高等法院被告全國前案紀錄表一紙在卷可參，因一時失慮，偶罹刑典
    ，事後已深具悔意，經此刑之宣告後，應知警惕而無再犯之虞，本院因認所宣告
    之刑，以暫不執行為適當，併諭知緩刑四年，以啟自新。
據上論斷，應依刑事訴訟法第二百九十九條第一項前段、臺灣地區與大陸地區人民關
係條例第七十九條第一項、第八十條第一項，（修正前）懲治走私條例第二條第一項
、第十一條，刑法第二十八條、第二條第一項但書、第三十一條第一項、第五十五條
、第五十一條第五款、第七十四條第一款、第三十八條第一項第二款，判決如主文。
本案經檢察官莊啟勝到庭執行職務。
中      華      民      國      九十三      年    五    月    二十八    日
          臺灣屏東地方法院刑事第五庭
                                          審判長法  官   羅森德
                                                法  官   林柏泓
                                                法  官   楊文廣
右正本證明與原本無異。
如不服本判決應於收受本判決送達後十日內向本院提出上訴書狀，其未敘述上訴理由
者，並得於提起上訴後十日內向本院補提理由書狀（均須按他造當事人之人數附繕本
 ）「切勿逕送上級法院」
                                                書記官   陳月珍
中      華      民      國      九十三      年    五    月    二十八    日
附錄本案論罪科刑法條全文
臺灣地區與大陸地區人民關係條例第十五條
左列行為不得為之：
一  使大陸地區人民非法進入臺灣地區。
二  招攬臺灣地區人民未經許可使之進入大陸地區。
三  使大陸地區人民在臺灣地區從事未經許可或與許可目的不符之活動。
四  僱用或留用大陸地區人民在臺灣地區從事未經許可或與許可範圍不符之工作。
五  居間介紹他人為前款之行為。
臺灣地區與大陸地區人民關係條例第七十九條
違反第十五條第一款規定者，處五年以下有期徒刑、拘役或科或併科新台幣五十萬元
以下罰金。以犯前項之罪為常業者，處一年以上七年以下有期徒刑，得併科新台幣一
百萬元以下罰金。
第一項之未遂犯罰之。
臺灣地區與大陸地區人民關係條例第二十八條第一項
中華民國船舶﹑航空器及其他運輸工具，非經主管機關許可，不得航行至
大陸地區。
臺灣地區與大陸地區人民關係條例第八十條第一項
中華民國船舶、航空器或其他運輸工具所有人、營運人或船長、機長、其他運輸工具
駕駛人違反第二十八條第一項規定或違反第二十八條之一第一項規定或台灣地區人民
違反第二十八條之一第二項規定者，處三年以下有期徒刑、拘役或科或併科新台幣一
百萬元以上一千五百萬元以下罰金。但行為係出於中華民國船舶、航空器或其他運輸
工具之船長或機長或駕駛人自行決定者，處罰船長或機長或駕駛人。
懲治走私條例第二條
私運管制物品進口﹑出口逾公告數額者，處七年以下有期徒刑，得併科新台幣二十萬
元以下罰金。
附表：
┌──────────┬───────────┬────────────┐
│  香  菸  廠  牌    │  數              量  │完  稅  價  格（新台幣）│
├──────────┼───────────┼────────────┤
│大衛杜夫牌          │六萬二千五百九十包    │一百四十三萬七千六百一十│
│                    │                      │九元                    │
├──────────┼───────────┼────────────┤
│Ｍｉｌｄ  Ｓｅｖｅｎ│二十二萬五千九百五十包│三百二十萬八千四百九十元│
├──────────┼───────────┼────────────┤
│七星牌              │五萬包                │六十一萬八千元          │
├──────────┴───────────┴────────────┤
│總計：三十三萬八千五百四十包                                          │
└───────────────────────────────────┘
